---
title: "Analyse de cinétique enzymatique"
output: html_document
---

```{r libraries, include=FALSE, echo=FALSE}
# Le package tidyverse facilite le traitement des données dans R. Si il n'est pas installé, il peut être installé en tapant "install.packages("tidyverse")" dans la console. 
library(tidyverse)
```

## Analyse de cinetique.

La vitesse d'une enzyme Michaelienne est donnée par la formule v = kcat.[E].([S]/(Km+[S])) où v est la vitesse, [E] la concentration en substrat, [S] la concentration en substrat, kcat la constante de vitesse et Km la constante de Michaelis. kcat représente la vitesse a laquelle l'enzyme effectue sa réaction. Km est une mesure de l'affinitié de l'enzyme pour son substrat: au plus Km est bas, au plus l'affinité de l'enzyme pour son substrat est élevée.

On remarque que la vitesse de la réaction augmente lorsque [S] augmente, jusqu'à tendre vers un un maximum quand [S] >>> Km. On remarque également que lorsque [S] est égal à Km, la réaction procède à la moitié de sa vitesse maximale. 

Pour déterminer les paramètre Michaélien de l'enzyme, il est nécéssaire d'effectuer une série de mesure de vitesse à des [S] différentes. Une régression permet ensuite de trouver les valeurs de Km et kcat qui expliquent le mieux les données observées. 

Un exemple avec des données fictives va être dévellopé ci-dessous. Le code est adapté de [Huitema et al. 2018](https://doi.org/10.1101/316588).

## Exemple

```{r}
# Dans un document RMarkdown comme celui-ci du code R peut être insérer dans des 'chunk'. Le code sera executé au moment où le document est 'knit'. Par défaut, le code et sont résultat seront présent dans le document final. Vous pouvez aussi executer une ligne de code en tapant ctrl+enter ou tout le code en tapant ctrl+maj+enter.

#Ici nous entrons simplement une série de vitesse et de concentration que nous allons utiliser. Nous les entrons ensuite dans un data frame pour faciliter l'utilisation. 

vitesse <- c(0.6,1.1,2.1,2.3,3.7,3.,4.3,4.8,5.3,6.0,5.1,5.7,5.8)
concentration <- c(0.5,1,2.5,3.5,5,7.5,10,15,25,50,70,75,100)

test.df <- data.frame(concentration, vitesse) 

test.df
```

Un bon réflexe avec de nouvelles données est de commencer par les répresenter sur un graphique.

```{r plot}
#Pour accéder aux données au sein d'un data frame, on peut utiliser l'opérateur '$'. 

plot(test.df$concentration, test.df$vitesse)
```
On voit bien la tendance décrite plus haut, où la vitesse augmente quand la concentration en substrat augmente avant d'atteindre un plateau. Afin d'en déduire les paramètre michaelien, nous allons demander à R de fitter l'équation de MM aux données à l'aide d'un ajustement des moindres carrés non linéaire ("nonlinear least-squares fitting").Contrairement à la régression linéaire, il n'y a pas de solution analytique, les paramètre sont optimisés sur base de valeurs que nous estimons à l'oeuil. Ici nous voyons que la vitesse maximale est d'environ 6 et le Km (la concentration où V = Vmax/2) environ 5. La fonction nls() retourne un objet modèle que nous pouvons interroger pour obtenir les paramètres Michaelien.


```{r}
mm.nls <- nls(test.df$vitesse ~ (Vmax * test.df$concentration / (Km + test.df$concentration)), data=test.df, start=list(Km=5, Vmax=6)) 
summary(mm.nls)
```

Pour tester la validité des paramètres, nous pouvons calculer la vitesse théorique pour chaque concentration et rajouter celà sur le graphique.

```{r echo=FALSE}
plot(test.df$concentration, test.df$vitesse)
x <- c(0:100)
y <- (6.069*x/(4.701+x))
lines(x, y, lty="dotted", col="red")

```

## Determination des vitesses

Les vitesses initiales sont déterminée en prenant la pente initiale. Cela peut être fait sur excel, mais également sur R. 

```{r}
dossier <- "C:/Users/worms/Desktop/LBIO1322"
data <- read.csv(paste(dossier,"1218.CSV",sep = "/"),
                 skip = 21, #Le début du fichier contient des détails sur l'expérience
                 ) %>%
            head(.,-2) %>% #Les deux dernières lignes ne contiennent pas de données 
            select(.,1:2) %>% #Prend les deux premières colonnes
            rename(.,"time" = "HH.MM.SS", "abs" = "Abs") #renomme les colonnes

#Le temps est exprimé dans un format compliqué, mais il peut être converti en un objet "temp". On peut ensuite extraire les minutes et les secondes. mutate() permet de modifier un data frame
data <- data %>% 
            mutate(time = strptime(time, format = "%H:%M:%S")) %>%
            mutate(time = minute(time)*60 + second(time))

#On peut ensuite faire un graphe pour choisir la section linéaire de la courbe

plot(data$time,data$abs)

#Puis faire une regression linéaire sur la section d'intérêt 
regressionLineaire <- data %>% 
      filter(time >= 10) %>%
      filter(time <= 20) %>%
      lm(abs ~time ,.)
      
# On peut trouver la pente en allant voir les coefficient:
regressionLineaire$coefficients

#Et verifier sur le graphe que ça colle
plot(data$time,data$abs)
abline(regressionLineaire)
```

Attention que la vitesse obtenue est une vitesse en absorbance/seconde. Pour trouver la vitesse en mol/seconde, vous devez utiliser le coefficient d'extinction molaire de la nitrocéfine à 482 nm, 15900 M-1cm-1. 