---
title: "Analyse de cinétique enzymatique"
output: html_document
---

```{r libraries, include=FALSE, echo=FALSE}
# Le package tidyverse facilite le traitement des données dans R. Si il n'est pas installé, il peut être installé en tapant "install.packages("tidyverse")" dans la console. 
library(tidyverse)
```


## Determination des vitesses

Les vitesses initiales sont déterminée en prenant la pente initiale. Cela peut être fait sur excel, mais également sur R. Le code ci-dessous permet de le faire sur R.

```{r}
dossier <- "C:/Users/worms/Desktop/LBIO1322" #Dossier contenant les .csv généré par le spectrophotomètre
data <- read.csv(paste(dossier,"1218.CSV",sep = "/"), #Remplacer par le nom du fichier.
                 skip = 21, #Le début du fichier contient des détails sur l'expérience
                 ) %>%
            head(.,-2) %>% #Les deux dernières lignes ne contiennent pas de données 
            select(.,1:2) %>% #Prend les deux premières colonnes
            rename(.,"time" = "HH.MM.SS", "abs" = "Abs") #renomme les colonnes

#Le temps est exprimé dans un format compliqué, mais il peut être converti en un objet "temp". On peut ensuite extraire les minutes et les secondes. mutate() permet de modifier une colone d'un df. Ceci donnera le temps en seconde
data <- data %>% 
            mutate(time = strptime(time, format = "%H:%M:%S")) %>%
            mutate(time = lubridate::minute(time)*60 + lubridate::second(time))

#On peut ensuite faire un graphe pour choisir la section linéaire de la courbe

plot(data$time,data$abs)

#Puis faire une regression linéaire sur la section d'intérêt. Le code ci-dessous ne prend en compte que les données entre les deux filtres (ici 10 et 20 sec par défaut). Ces filtre doivent être modifier pour prendre la section linéaire du graphe.
regressionLineaire <- data %>% 
      filter(time >= 10) %>% #Début de la section linéaire en seconde
      filter(time <= 20) %>% #Fin de la section linéaire
      lm(abs ~time ,.)
      
# On peut trouver la pente en allant voir les coefficient:
regressionLineaire$coefficients

#Et verifier sur graphiquement que la tangente est correct. 
plot(data$time,data$abs)
abline(regressionLineaire)
```

Attention que la vitesse obtenue est une vitesse en absorbance/seconde. Pour trouver la vitesse en mol/seconde, vous devez utiliser l'augmentation du coefficient d'extinction molaire de la nitrocéfine à 482 nm lors de l'hydrolyse, 17400 M-1cm-1. 

## Analyse de cinetique.

La vitesse d'une enzyme Michaelienne est donnée par la formule v = kcat.[E].([S]/(Km+[S])) où v est la vitesse, [E] la concentration en substrat, [S] la concentration en substrat, kcat la constante de vitesse et Km la constante de Michaelis. kcat représente la vitesse a laquelle l'enzyme effectue sa réaction. Km est une mesure de l'affinitié de l'enzyme pour son substrat: au plus Km est bas, au plus l'affinité de l'enzyme pour son substrat est élevée.

On remarque que la vitesse de la réaction augmente lorsque [S] augmente, jusqu'à tendre vers un un maximum quand [S] >>> Km. On remarque également que lorsque [S] est égal à Km, la réaction procède à la moitié de sa vitesse maximale. 

Pour déterminer les paramètre Michaélien de l'enzyme, il est nécéssaire d'effectuer une série de mesure de vitesse à des [S] différentes. Une régression permet ensuite de trouver les valeurs de Km et kcat qui expliquent le mieux les données observées. 

Un exemple avec des données fictives va être dévellopé ci-dessous. Le code est adapté de [Huitema et al. 2018](https://doi.org/10.1101/316588).

## Exemple

```{r}
# Dans un document RMarkdown comme celui-ci du code R peut être insérer dans des 'chunk'. Le code sera executé au moment où le document est 'knit'. Par défaut, le code et sont résultat seront présent dans le document final. Vous pouvez aussi executer une ligne de code en tapant ctrl+enter ou tout le code en tapant ctrl+maj+enter.

#Ici nous entrons simplement une série de vitesse et de concentration que nous allons utiliser. Nous les entrons ensuite dans un data frame pour faciliter l'utilisation. 

vitesse <- c(0.6,1.1,2.1,2.3,3.7,3.,4.3,4.8,5.3,6.0,5.1,5.7,5.8) 
concentration <- c(0.5,1,2.5,3.5,5,7.5,10,15,25,50,70,75,100)

mm.df <- data.frame(concentration, vitesse) 
colnames(mm.df) <- c("conc", "vitesse")

mm.df
```

Un bon réflexe avec de nouvelles données est de commencer par les répresenter sur un graphique.

```{r plot}
#Pour accéder aux données au sein d'un data frame, on peut utiliser l'opérateur '$'. 

plot(mm.df$conc,mm.df$vitesse)
```

On voit bien la tendance décrite plus haut, où la vitesse augmente quand la concentration en substrat augmente avant d'atteindre un plateau. Afin d'en déduire les paramètre michaelien, nous allons demander à R de fitter l'équation de MM aux données à l'aide d'un ajustement des moindres carrés non linéaire ("nonlinear least-squares fitting").Contrairement à la régression linéaire, il n'y a pas de solution analytique, les paramètre sont optimisés sur base de valeurs que nous estimons à l'oeuil. Ici nous voyons que la vitesse maximale est d'environ 6 et le Km (la concentration où V = Vmax/2) environ 5. 

La fonction nls() trouve les paramètre qui font coller les valeurs de vitesse prévue aux vitesses expérimentales. L'argument "formula" contient la formule du modèle, "data" contient le data frame et "start" est une liste des estimations initiales des paramètres. 




```{r}
mm.nls <- nls(formula = mm.df$vitesse ~ (Vmax * mm.df$conc / (Km + mm.df$conc)), 
              data=  mm.df, 
              start = list(Km=4, Vmax=3)) 

summary(mm.nls)
```

Pour tester la validité des paramètres, nous pouvons calculer la vitesse théorique pour chaque concentration et rajouter celà sur le graphique.

```{r echo=FALSE}
plot(mm$conc,mm$rate)
x <- c(0:500) # x représente un range de concentration pour laquelle nous calculerons la vitesse théorique. Si vous changez cela pour vos valeur, modifier cela pour couvrir un range qui couvre vos concentrations. Attention c(a:b) ne donne que les entier entre a et b.
y <- (3.51533*x/(1.08707+x)) #On calcule ici les vitesse théorique à l'aide des Km et Vmax obtenu plus haut et du range de concentration théorique. Il faut changer la valeur des Km et Vmax
lines(x, y, lty="dotted", col="red")

```

nls() peut être adapté pour trouver le Ki en plus des Km et Vmax si on lui fourni un data frame contenant des valeurs de vitesses à différentes concentration en substrats et inhibiteurs. L'adaptation de nls() est laissée comme exercice.
